臺灣高等法院高雄分院民事判決　　　　　100年度家再字第1號
再 審原 告　　張蕙蘭
訴訟代理人　　康裕成律師
　　　　　　　梁智豪律師
再 審被 告　　黃瑞明
訴訟代理人　　鄭國安律師
　　　　　　　吳麗珠律師
　　　　　　　郭宗塘律師
上列當事人間請求離婚事件，再審原告對於中華民國100 年4 月
13日本院99年度家上字第58號確定判決提起再審之訴，本院於民
國100年11月8 日言詞辯論終結，判決如下：
    主  文
再審之訴駁回。
再審訴訟費用由再審原告負擔。
    事 實 及 理 由
一、再審原告主張，兩造因經濟觀念差異過大，且再審被告負債
    而時常爭吵，互相厭惡對方，形同陌路而分房長達8 、9 年
    ，故兩造間實有難以維持婚姻之重大事由，兩造可歸責之程
    度相同，再審原告乃起訴請求判決離婚，惟於起訴後，前程
    序第一審判決前，再審被告竟持刀恐嚇再審原告謂，若一審
    判准離婚，伊將對再審原告不利等語，再審原告因害怕而於
    一審法院宣判前約一週（99年9 月底）離家至姊姊處居住，
    鈞院99年度家上字第58號確定判決認再審原告於99年9 月無
    故離家，認兩造間難以維持婚姻之重大事由，再審原告有責
    程度大於再審被告，而不准依民法第1052條第2 項規定請求
    離婚，其認定事實違反論理法則及經驗法則，違反民事訴訟
    法第222 條第3 項「法院依自由心證判斷事實之真偽，不得
    違背論理及經驗法則」之規定，故其適用法規顯有錯誤，爰
    於法定期間內依民事訴訟法第496 條第1 項第1 款規定，提
    起再審之訴等語，並聲明：(一)鈞院99年度家上字第58號判決
    （下稱原確定判決）廢棄(二)再審被告之上訴駁回(三)再審及前
    程序訴訟費用由再審被告負擔。
二、再審被告則以，
  (一)原確定判決認定再審原告可歸責程度大於再審被告，係因再
    審原告除原應負相同之歸責事由外，復另有違反夫妻同居及
    相互扶持之義務，其歸責程度自屬較重，其認定並無違反論
    理及經驗法則。況再審原告是否無故離家及兩造可歸責事由
    之輕重，係認定事實、取捨證據之問題，此為事實審法院職
    權審酌之事項，並不發生適用法規是否錯誤之問題。且本件
    再審原告上訴三審所持理由，與再審所持之理由大致相同，
    而最高法院以100 年台上字第1076號裁定駁回再審原告三審
    之上訴，亦認再審原告上訴三審所指摘均為原審職權審酌之
    事項，從而再審原告主張原確定判決有違反論理、經驗法則
    之違誤，應無理由。
  (二)再審被告於再審原告母親去世時，雖白天上班，仍於晚上為
    岳母守靈，期間長達十天，為岳母處理後事，盡心盡力，足
    見對再審原告情份仍甚深，再審原告指再審被告與其觀念及
    個性不合、感情不睦，係其主觀想法，是再審原告不願再與
    再審被告互動及溝通，以致雙方產生隔閡，故縱認兩造無法
    繼續維持婚姻，應認再審被告無可歸責之事由或可歸責程度
    較輕等語置辯，並答辯聲明：再審之訴駁回。
三、查，再審原告前曾對原確定判決提起上訴，經最高法院以10
    0 年度台上字第1076號裁定駁回上訴，再審原告於100 年7
    月22日收受上開最高法院裁定，有正邦聯合律師事務所蓋於
    上開裁定之收文章在卷可參，再審原告於100 年8 月17日提
    起本件再審之訴，有本院收狀章可稽，故再審原告提起本件
    再審之訴係於30日之不變期間內提起，自屬合法，先予明
    。
四、原確定判決是否有民事訴訟法第496 條第1 項第1 款之適用
    法規顯有錯誤之情形？
  (一)按民事訴訟法第496 條第1 項第1 款所謂適用法規顯有錯誤
    者，係指確定判決所適用之法規顯然不合於法律規定，或與
    司法院現尚有效及大法官會議之解釋，或最高法院尚有效之
    判例顯然違反者而言，或確定判決消極的不適用法規，顯然
    影響裁判者而言（最高法院60年台再字第170 號判例、司法
    院大法官會議釋字第177 號解釋參照）。又所謂適用法規顯
    有錯誤者，不包括漏未斟酌證據、認定事實錯誤、取捨證據
    失當之情形在內（最高法院63年台上字第880 號判例、90年
    台再字第27號判決、64年台再字第140號判例參照）。
  (二)經查，原確定判決依證人即兩造之女黃靖閔之證言及兩造之
    陳述，認定兩造長期就有關家庭生活、經濟之重大議題，均
    未能共同協力為之，甚至不知情，可見夫妻關係甚為冷漠，
    且再審原告於99年9 月原審審理中即離家在外居住，兩造婚
    姻僅存形式而無實質，客觀上已足使任何人倘處於同一境況
    將喪失維持婚姻之意欲故兩造間之婚姻已生破綻，有難以維
    持婚姻之重大事由，又再審原告主張，其於98年11月29日在
    兩造前之住處找再審被告商討離婚事宜時，再審被告以言語
    恐嚇再審原告，及再審被告前於91年間曾推再審原告去撞階
    梯等情，聲請通常保護令，經高雄地院以98年家護字第2211
    號裁定駁回再審原告保護令之聲請，原確定判決調閱該98年
    家護字第2211號卷認再審原告事後於99年9 月離家為無故離
    家，致使兩造間更無互動、溝通，從而認兩造間難以維持婚
    姻之重大事由，再審原告有責程度大於再審被告，此事實之
    認定，尚難認有違背論理法則或經驗法則，又依上開說明此
    為事實審認定事實之職權行使，亦難認有適用法規顯有錯誤
    之情事。
五、綜上所述，再審原告主張原確定判決有民事訴訟法第496 條
    第1 項第1 款適用法規顯有錯誤之再審事由，提起本件再審
    之訴為無理由，應予駁回。兩造其餘攻擊防禦方法與判決之
    結果不生影響，爰不予論述，併此明。
六、據上論結，本件再審之訴為無理由，依民事訴訟法第505 條
    、第449 條第1 項、第78條，判決如主文。
中    華    民    國  100     年    11    月    22    日
                              民事第五庭
                                  審判長法官 簡色嬌
                                  法      官 林紀元
                                  法      官 黃科瑜
以上正本證明與原本無異。
如對本判決上訴，須於判決送達後20日內向本院提出上訴狀，其
未表明上訴理由者，應於上訴後20日內向本院提出上訴理由書（
均須按他造當事人之人數附繕本）。上訴時應提出委任律師或具
有律師資格之人之委任狀，並依附註條文規定辦理。如委任律師
提起上訴者，應一併繳納上訴審裁判費。
中    華    民    國    100   年    11   月     23    日
                                 書  記  官 彭筱瑗
附註：
民事訴訟法第466條之1 ：
對於第二審判決上訴，上訴人應委任律師為訴訟代理人，但上訴
人或其法定代理人具有律師資格者，不在此限。
上訴人之配偶、三親等內之血親、二親等內之姻親，或上訴人為
法人、中央或地方機關時，其所屬專任人員具有律師資格並經法
院認為適當者，亦得為第三審訴訟代理人。
第1 項但書及第2 項情形，應於提起上訴或委任時釋明之。